【裁判字號】    97,交聲,1366
【裁判日期】    970509
【裁判案由】    聲明異議
【裁判全文】
臺灣臺中地方法院交通事件裁定        97年度交聲字第1366號
原處分機關  交通部公路總局臺中區監理所(豐原監理站)
異  議  人
即受處分人  甲○○
上列受處分人因違反道路交通管理處罰條例案件，對於交通部公
路總局臺中區監理所(豐原監理站)九十七年四月二十三日所為之
處分（豐監稽違字第裁六三－Ｚ00000000號裁決書）聲
明異議，本院裁定如下：
    主  文
原處分關於吊扣駕駛執照拾貳個月部分撤銷。
    理  由
一、原處分機關交通部公路總局臺中區監理所（豐原監理站）係
    以：受處分人即異議人（以下簡稱異議人）甲○○駕駛車號
    ＪＳ－七七一九號自用小客車於民國（下同）九十七年四月
    七日十七時十三分許，在國道三號南向二○五點九公里處因
    「酒後駕駛自用小客車行駛國道，經吹氣酒精測定值為○點
    五三ＭＧ／Ｌ」違規，經內政部警政署國道公路警察局第七
    警察隊快官分隊以公警局交字第Ｚ00000000號舉發
    違反道路交通管理事件通知單依道路交通管理處罰條例第三
    十五條第一項第一款舉發；並經本站於九十七年四月二十三
    日以豐監稽違字第裁六三－Ｚ00000000號裁決書裁
    處異議人罰鍰新臺幣（下同）三萬六千元，吊扣職業大貨車
    駕駛執照十二個月，並施以道安講習。異議人罰鍰已繳，僅
    就吊扣職業大貨車駕駛執照處分不服具狀聲明異議。按汽車
    駕駛人，駕駛汽車經測試檢定有酒精濃度超過規定標準者，
    處新臺幣一萬五千以上六萬元以下罰鍰，並當場移置保管該
    汽車及吊扣其駕駛執照一年，道路交通管理處罰條例第三十
    五條第一項第一款定有明文。又汽車駕駛人因違反道路交通
    管理處罰條例第三十五條規定受吊扣駕駛執照處分，如無當
    時駕駛車種之駕駛執照，仍應吊扣其持有其他車種之駕駛執
    照，主要係考量其違規行為對道路交通秩序之維持及道路交
    通安全已生較大影響，基於一人一照之原則，故吊扣其持有
    之駕駛執照，以限制其繼續駕車行駛道路之權利，係屬駕駛
    行為之限制，非因其駕駛車類不同而有所差異等語。
二、本件聲明異議意旨略以：道路交通管理處罰條例第六十八條
    已刪除吊扣各級駕照之規定，而本人係駕駛自用小客車酒駕
    違規被舉發，現在卻要吊扣職業大貨車駕駛執照，於法無據
    ，是為裁罰不當，且吊扣職業大貨車駕照，有違行政程序法
    第七條之規定，為此聲明異議請求撤銷吊扣職業大貨車駕駛
    執照之行政處分。經過此一教訓，心中相當懊悔，家中生計
    也落下谷底，希望有一次重新的機會，請法官從輕發落等語
    。
三、按交通法庭認為聲明異議有理由者，應以裁定將原處分經聲
    明異議部分撤銷，並自為裁定，道路交通案件處理辦法第二
    十條定有明文。經查：
（一）按汽車（包括機器腳踏車）駕駛人飲用酒類或其他類似物
      後其吐氣所含酒精濃度超過每公升○點二五毫克或血液中
      酒精濃度超過百分之○點○五以上者，不得駕車，道路交
      通安全規則第一百十四條第二款定有明文。又汽車駕駛人
      ，駕駛汽車經測試檢定有酒精濃度超過規定標準者，處新
      臺幣一萬五千以上六萬元以下罰鍰，並當場移置保管該汽
      車及吊扣其駕駛執照一年，道路交通管理處罰條例第三十
      五條第一項第一款亦有明定。
（二）汽車駕駛人取得同種類（即汽車或機車）高一級之駕駛資
      格者，基於一人一照（汽車駕駛執照或機車駕駛執照）原
      則，應繳回駕駛執照，以換發高於原等級之駕駛執照，並
      依道路交通安全規則第六十一條第一項之規定，得駕駛低
      於其駕駛執照等級之各級車輛，是一人同時持有二有效之
      同種類（汽車或機車）駕駛執照者尚無可能。故違規遭吊
      扣駕駛執照者，則吊扣其該違規種類車輛所持用之駕駛執
      照，基於前揭換發駕駛執照之說明，亦僅以單一駕駛執照
      可供吊扣，尚非違規者得同時存有同種類多等級駕駛執照
      援為吊扣之情形，特予說明。
（三）另按九十四年十二月十四日修正前之道路交通管理處罰條
      例第六十八條固明定：「汽車駕駛人，因違反本條例及道
      路交通安全規則之規定，受吊扣或吊銷駕駛執照處分時，
      吊扣或吊銷其持有各級車類之駕駛執照」，惟此條文業經
      修正為：「汽車駕駛人，因違反本條例及道路交通安全規
      則之規定，受吊銷駕駛執照處分時，吊銷其持有各級車類
      之駕駛執照。」，此一條文修正之原因乃係舊法將違法或
      違規駕駛人所持有各級車類之駕駛執照一併吊扣或吊銷失
      之苛酷，影響人民工作及生活甚鉅，故依修正後道路交通
      管理處罰條例第六十八條之規定，受「吊扣」駕駛執照處
      分時，不再吊扣其持有各級車類之駕駛執照，僅於受「吊
      銷」駕駛執照處分時，始吊銷其持有各級車類之駕駛執照
      ，而限縮原條文之適用範圍。此新修正條文，經總統於九
      十四年十二月十四日以華總一義字第○九四○○一九九三
      二一號令修正公布，並經行政院於九十五年二月二十七日
      以院臺交字第○九五○○八二八九八號令發布定九十五年
      三月一日起施行。本件異議人於九十七年四月七日違規時
      ，上開新修正之道路交通管理處罰條例第六十八條業已生
      效施行，自應適用修正後之規定。
四、查本件異議人持職業大貨車駕駛執照，駕駛自用小客車時經
    檢測酒精濃度超過規定標準之違規事實，為異議人所不爭執
    ，復有內政部警政署國道公路警察局舉發違反道路交通管理
    事件通知單（單號：Ｚ00000000）、九十七年四月
    二十三日交通部公路總局臺中區監理所（豐原監理站）以豐
    監稽違字第裁六三－Ｚ00000000號違反道路交通管
    理事件裁決書，足證異議人上開酒後駕車違規事實已明，堪
    以認定。是依前述，異議人依法所受之處分應為限制其駕駛
    自用小客車之權利，而非限制異議人駕駛職業大貨車之權利
    ，然原處分機關竟吊扣異議人之職業大貨車駕駛執照，顯有
    誤會，且此舉無異剝奪異議人駕駛職業大貨車之權利，對異
    議人之工作權造成極大之損害，復與現行之道路交通管理處
    罰條例第六十八條之規定未合，故異議人之異議理由，自屬
    可採。從而，本件異議為有理由，爰撤銷原處分關於吊扣職
    業大貨車駕駛執照十二個月部分。至於公路機關因汽車駕駛
    人取得高一級車類之駕駛資格者，應換發駕駛執照，並准其
    駕駛較低級車類之車輛，而已領有大貨車職業駕駛執照者，
    得駕駛普通大貨車、小型車、輕型機器腳踏車的規定，而於
    實務上僅逐級核給汽車駕駛執照一張，致持有大貨車普通駕
    駛執照者，因駕駛普通小型車違規，而須吊扣小型車普通駕
    駛執照時，產生技術層面之困難，惟行政機關本應因應法令
    之變更，而精進其行政執行成效，斷不得因技術層面之困難
    ，為求行政上之便利而置相關法令於不顧，甚或逾越比例原
    則，逕吊扣其持有各級車類之駕駛執照，侵害異議人之工作
    權，是此技術層面之問題，要難據為原處分並無不當之理由
    ，而苛求異議人容忍，併此敘明。
五、綜上所述，本件異議人駕駛自用小客車時酒精濃度超過規定
    標準之違規行為，事證明確，足堪認定，原處分機關裁處吊
    扣異議人職業大貨車駕駛執照一年之裁罰部分，因異議人本
    件係駕駛自用小客車違規，且異議人未領有自用小客車駕駛
    執照，而無從予以吊扣；依新修正之道路交通管理處罰條例
    第六十八條規定，尚不得吊扣其現尚有效之其他各級駕駛執
    照，原處分機關未審酌新修正之法律規定，於作成吊扣異議
    人駕駛執照之處分時，未就所應吊扣之駕駛執照種類明確指
    示，尚有可議，本件異議人前開異議，尚非無據，原處分機
    關未審酌及此，逕為裁罰，即難認為允當，此部分異議為有
    理由，爰為撤銷之諭知。
六、據上論斷，應依道路交通管理處罰條例第八十七條第二項，
    道路交通案件處理辦法第二十條規定，裁定如主文。
中    華    民    國    97    年    5     月    9     日
                          交通法庭  法  官  林念祖
以上正本證明與原本無異。
如不服本裁定，應於送達後五日內，向本院提出抗告狀。
                                    書記官  王麗雯
中    華    民    國    97    年    5     月    9     日


司法院資訊處製作；財團法人民間司法改革基金會備份。
